臺灣彰化地方法院刑事判決　　　　　　　100年度訴字第362號
公　訴　人　臺灣彰化地方法院檢察署檢察官
被　　　告　周樹旺
上列被告因違反毒品危害防制條例案件，經檢察官提起公訴（10
0 年度毒偵字第264 號），本院依簡式審判程序判決如下：
    主    文
周樹旺施用第一級毒品，累犯，處有期徒刑壹年貳月。
    犯罪事實
一、周樹旺前因施用毒品案件，經本院以89年度毒聲字第5558號
    裁定送觀察、勒戒後，認有繼續施用毒品傾向，再經本院以
    90年度毒聲字第2304號裁定令入戒治處所施以強制戒治，後
    經本院以90年度毒聲字第3997號裁定停止戒治所餘期間付保
    護管束，並於民國91年6 月4 日保護管束期滿視為執行完畢
    釋放，由臺灣彰化地方法院檢察署檢察官以91年度戒毒偵字
    第605 、606 號為不起訴處分確定。於上開強制戒治執行完
    畢釋放後5 年內，又因施用第一、二級毒品案件，經本院以
    94年度訴字第928 號判決分別判處有期徒刑11月、5 月，應
    執行有期徒刑1 年2 月確定，入監服刑後，已於96年2 月28
    日縮短刑期執行完畢；又因施用毒品案件，經本院以96年度
    訴字第1538號判決判處有期徒刑9 月、4 月，應執行有期徒
    刑11月，案經上訴，由臺灣高等法院臺中分院以96年度上訴
    字第2916號判決上訴駁回確定；再先後因施用毒品及偽證案
    件，經本院分別以96年度訴字第1883號判決判處有期徒刑10
    月及97年度訴字第2537號判決判處有期徒刑4 月確定；以上
    4 罪嗣經合併定應執行刑有期徒刑2 年；另因施用毒品案件
    ，經本院以97年度訴字第566 號判決判處有期徒刑11月確定
    ，經與上開應執行有期徒刑2 年接續執行，甫於99年9 月27
    日假釋出監付保護管束，並於99年12月4 日縮刑期滿未經撤
    銷假釋，視為執行完畢。詎仍不知悔改，復基於施用第一級
    毒品海洛因之犯意，於99年12月17日16時許，在位於彰化縣
    員林鎮鎮○里○○路之「鎮興廟」廁所內，以針筒注射方式
    ，施用第一級毒品海洛因1 次。嗣於99年12月19日上午10時
    30分許，在彰化縣員林鎮鎮○里○○路與山腳路口處為警盤
    檢，經其自願前往警局接受尿液檢驗，而於未被有偵查犯罪
    職權之機關或公務員發覺本案施用第一級毒品之犯行前，即
    主動向詢問之員警供承有上開施用毒品犯行，自首而接受裁
    判，復經員警採集其尿液送驗，結果亦確呈嗎啡陽性反應，
    而查悉上情。
二、案經彰化縣警察局員林分局報告臺灣彰化地方法院檢察署檢
    察官偵查起訴。
    理    由
一、本案被告周樹旺所犯係死刑、無期徒刑、最輕本刑為3 年以
    上有期徒刑以外之罪，其於準備程序就前揭被訴事實為有罪
    之陳述，經受命法官告知簡式審判程序之旨，並聽取其與公
    訴人之意見後，本院認無不得或不宜改依簡式審判程序進行
    之處，爰依刑事訴訟法第273 條之1 第1 項、第284 條之1
    ，裁定由受命法官獨任進行簡式審判程序，合先敘明。
二、上揭事實，業據被告周樹旺迭於警訊中及本院行準備程序與
    審理時均坦承不諱，且其於99年12月19日為警查獲時所採取
    之尿液，經送鑑驗結果，確呈嗎啡（按一般施用海洛因者會
    在其體內代謝為嗎啡成分殘留，並經由尿液排出）陽性反應
    ，有彰化縣警察局員林分局委託檢驗尿液代號與真實姓名對
    照認證表及詮昕科技股份有限公司00000000號濫用藥物尿液
    檢驗報告各1 紙附卷可稽，足徵被告自白與事實相符，堪予
    採信。
三、按依毒品危害防制條例第20條第2 項規定觀察、勒戒或強制
    戒治執行完畢釋放後，5 年後再犯第10條之罪者，適用本條
    前二項之規定；又經觀察、勒戒或強制戒治執行完畢釋放後
    ，5 年內再犯第10條之罪者，應由檢察官偵查起訴，毒品危
    害防制條例第20條第3 項、第23條第2 項分別定有明文。而
    參酌該條例第20條第3 項立法理由：「觀察、勒戒或強制戒
    治後5 年後再犯者，顯見前所實施之觀察、勒戒或強制戒治
    已足以遮斷其施用毒品之癮，為期自新及協助其斷除毒癮，
    對此5 年後再犯者爰明定仍適用初犯之規定，先經觀察勒戒
    、強制戒治之程序」及第23條第2 項之立法理由：「經觀察
    、勒戒或強制戒治後5 年內再犯者，其再犯率甚高，原據以
    實施之觀察勒戒及強制戒治既已無法收其實效，爰施以刑事
    處遇」，足見5 年後再犯者，應再適用觀察、勒戒程序，係
    因前所實施之觀察、勒戒或強制戒治已足以遮斷其施用毒品
    之癮，致5 年內未再犯，故再予其自新機會，重啟觀察、勒
    戒程序；如觀察、勒戒或強制戒治執行完畢釋放後5 年內曾
    再犯施用毒品案件，且於再犯後5 年內復有施用毒品犯行，
    則之前戒毒程序顯未能有效遮斷其施用毒品之癮，依前開立
    法意旨，自無再施以觀察、勒戒之必要，應由檢察官偵查起
    訴（最高法院95年度第7 次、97年度第5 次刑事庭會議決議
    參照）。查被告初犯施用毒品案件，經強制戒治執行完畢釋
    放日係91年6 月4 日，而本次公訴人起訴被告施用第一級毒
    品之犯罪時間為99年12月17日所犯，雖距離前述強制戒治執
    行完畢釋放日已逾5 年，然被告於前述強制戒治執行完畢釋
    放日後5 年內，即曾因再犯施用毒品案件，經本院以94年度
    訴字第928 號判決處有期徒刑11月、5 月，並定應執行有期
    徒刑1 年2 月確定，有臺灣高等法院被告前案紀錄表在卷可
    按，則揆諸前開說明，公訴人就被告本案施用毒品之犯行提
    起公訴，核無違誤，自應由本院依法判決。
四、綜上所述，本案事證已臻明確，被告施用第一級毒品海洛因
    犯行堪予認定，應依法論科。
五、核被告所為，係犯毒品危害防制條例第10條第1 項之施用第
    一級毒品罪。其為供己施用而於施用前持有海洛因之低度行
    為，為其施用之高度行為所吸收，不另論罪。又查被告有如
    上揭犯罪事實所載之前科，經入監接續執行後，已於99年9
    月27日假釋出監付保護管束，並於99年12月4 日縮刑期滿未
    經撤銷假釋，視為執行完畢，有臺灣高等法院被告前案紀錄
    表1 份附卷可稽，其受此有期徒刑執行完畢後，5 年內故意
    再犯有期徒刑以上之罪，為累犯，應依刑法第47條第1 項之
    規定，加重其刑。再按刑法第62條所謂「發覺」，固非以有
    偵查犯罪職權之機關或人員確知其人犯罪無誤為必要，而於
    對其發生嫌疑時，即得謂為已發覺；但此項對犯人之嫌疑，
    仍須有確切之根據得為合理之可疑者，始足當之，若單純主
    觀上之懷疑，要不得謂已發生嫌疑（最高法院72年度臺上字
    第64 1號判例意旨參照）。本件有關被告涉犯施用第一級毒
    品之犯行，係因其形跡可疑為警盤查，被告於警局訊問時，
    在有偵查犯罪職權之機關或個人發覺其犯罪前，即自動向承
    辦警員自首其施用第一級毒品之犯行，此有99年12月19日之
    職務報告及被告於99年12月19日之調查筆錄各1 份附卷可憑
    ，足認被告確係在警員未發現有確切之根據得為合理之懷疑
    前，即主動供述其施用第一級毒品犯行，自係屬符合自首之
    要件無誤，爰依刑法第62條予以減輕其刑，並依法先加後減
    之。至於被告於本院審理時雖陳稱其於今年3 月曾向警方檢
    舉其毒品來源係名叫「石駿平」（音同）之人，嗣警方已查
    獲該人，其並於100 年4 月7 日下午至臺灣彰化地方法院檢
    察署以證人身分應訊等語，惟：經查被告所稱「石駿平」之
    人，真實姓名為「石勝評」，目前已經臺灣彰化地方法院檢
    察署檢察官以100 年度偵字第3291號提起公訴，由本院另案
    審理中，而「石勝評」所持有之0000000000號行動電話，於
    100 年1 月13日，即經警方以涉及販毒罪嫌申請監聽獲准並
    進行監聽，有彰化縣警察局員林分局偵查隊偵辦石勝評等人
    涉嫌毒品危害防制條例案偵查報告書、本院100 年1 月13日
    100 年聲監字第42號監察書、電話附表及臺灣彰化地方法院
    檢察署100 年4 月7 日被告以證人身分應訊之偵訊筆錄影本
    各1 份在卷可稽，可知於100 年 3月被告檢舉前，「石勝評
    」已因販毒案件為檢警偵查中，是本案被告尚無毒品危害防
    制條例第17第1 項規定減刑適用，併此敘明。爰審酌被告前
    曾因施用毒品案件，經移送觀察、勒戒、強制戒治及多次判
    刑入監執行，有臺灣高等法院被告前案紀錄表附卷可稽，猶
    不知悔改，於前案執行完畢不到半個月，即再犯本次施用毒
    品犯行，不僅戕害自身健康，辜負國家將其視為病人施以勒
    戒處遇之苦心，更彰顯被告有施以相當期間監禁，以矯正其
    施用毒品惡習之必要，惟考量被告犯罪動機、目的，其手段
    對他人權益之侵害仍屬有限及於本院審理時已坦承犯行之犯
    後態度等一切情狀，量處如主文所示之刑，以示懲儆。
據上論斷，應依刑事訴訟法第273 條之1 第1 項、第299 條第1
項前段，毒品危害防制條例第10條第1 項，刑法第11條前段、第
47條第1 項、第62條前段，判決如主文。
本案經檢察官廖偉志到庭執行職務。
中    華    民    國   100    年    4     月    29    日
                  刑事第四庭    法  官  吳永梁
以上正本證明與原本無異。
如不服本判決應於收受判決後10日內向本院提出上訴書狀，並應
敘述具體理由；其未敘述上訴理由者，應於上訴期間屆滿後20日
內向本院補提理由書( 均須按他造當事人之人數附繕本) 「切勿
逕送上級法院」。
中    華    民    國   100    年    4     月    29    日
                                書記官  許原嘉
附錄本案論罪科刑法條全文：
毒品危害防制條例第10條
施用第一級毒品者，處6 月以上5 年以下有期徒刑。
施用第二級毒品者，處3 年以下有期徒刑。